【裁判字號】    98,交上易,649
【裁判日期】    980921
【裁判案由】    過失傷害
【裁判全文】
臺灣高等法院臺南分院刑事判決       98年度交上易字第649號
上  訴  人  臺灣臺南地方法院檢察署檢察官
被      告  甲○○
上列上訴人因被告過失傷害案件，不服臺灣臺南地方法院九十八
年度交易字第一０五號中華民國九十八年七月十七日第一審判決
（起訴案號：臺灣臺南地方法院檢察署九十八年度偵字第一００
九號），提起上訴，本院判決如下：
    主  文
上訴駁回。
    理  由
一、按刑事訴訟法第三百五十條、第三百六十一條、第三百六十
    二條、第三百六十七條規定，不服地方法院之第一審判決而
    上訴者，須提出上訴書狀，並應敘述具體理由，此為上訴必
    備之程式；如所提之書狀未敘述上訴理由，或僅曾以言詞陳
    述上訴理由者，均應於上訴期間屆滿後二十日內補提理由書
    於第一審法院。第一審法院經形式審查，認逾期未補提上訴
    理由者，應定期間先命補正；逾期未補正者，為上訴不合法
    律上之程式，應以裁定駁回。倘已提出上訴理由，但所提非
    屬具體理由者，則由第二審法院以上訴不合法律上之程式，
    判決駁回。而所謂具體理由，必係依據卷內既有訴訟資料或
    提出新事證，指摘或表明第一審判決有何採證、認事、用法
    或量刑等足以影響判決本旨之不當或違法，而構成應予撤銷
    之具體事由，始克當之（例如：依憑證據法則具體指出所採
    證據何以不具證據能力，或依憑卷證資料，明確指出所為證
    據證明力之判斷如何違背經驗、論理法則）；倘僅泛言原判
    決認定事實錯誤、違背法令、採証違法、判決不公、量刑失
    之過重或輕縱，而未依上揭意旨指出具體事由，或形式上雖
    已指出具體事由，然該事由縱使屬實，亦不足以認為原判決
    有何不當或違法者（例如：對不具有調查必要性之證據，法
    院未依聲請調查亦未說明理由，或援用證據不當，但除去該
    證據仍應為同一事實之認定），皆難謂係具體理由，而應認
    其上訴為不合法律上之程式（最高法院九十七年台上字第八
    九二號判決、九十七年台上字第三二六七號判決意旨及法院
    辦理刑事訴訟案件應行注意事項第一六二點參照）。
二、本件上訴意旨略以：據告訴人乙○○具狀請求上訴略以：被
    告甲○○對撞傷告訴人一事未加聞問，且告訴人受傷後逾一
    年尚須每天就醫，半夜經常痠痛，久久無法入眠，苦不堪言
    ，原審量處被告拘役十日，實屬過輕等語。
三、按刑事訴訟法第三百六十一條已於民國九十六年七月四日修
    正公布，同年月六日生效、施行，增定：「上訴書狀應敘述
    具體理由。」係屬上訴書狀應行記載之事項規定，為法定程
    式。是提起第二審上訴，已不能再如同修法之前可以不附任
    何理由者然，且既為上訴書狀所應具備之一定程式，自須在
    書狀之本身內予以載敘，同法既無上訴理由得引用或檢附其
    他文件代替之規定，自不得逕行引用或檢附其他文書以作替
    代，此自其與同法第三百八十二條第一項上段所定：「（第
    三審）上訴書狀應敘述上訴之理由」，採取同類立法例，即
    可明瞭（最高法院六十五年台上字第二八三六號、六十九年
    台上字第二七二四號判例可資參照）。至如何得謂「具體理
    由」？就修法過程以觀，原草案為：「依前項規定提起上訴
    者，其上訴書狀應敘述理由，並引用卷內訴訟資料，具體指
    摘原審判決不當或違法之事實。其以新事實或新證據為上訴
    理由者，應具體記載足以影響判決結果之理由。」嗣經修正
    通過僅保留「上訴書狀應敘述具體理由」之文字，其餘則刪
    除，固足認不以上揭刪除之情形為必要，但上訴之目的，既
    在請求第二審法院撤銷或變更第一審之判決，是所稱「具體
    」，當係抽象、空泛之反面，若僅泛言原判決認事用法不當
    、採證違法或判決不公、量刑過重等空詞，而無實際論述內
    容，即無具體可言。參照同條第三項增定：上訴書狀未敘述
    理由者，應於上訴期間屆滿後二十日內補提理由書於原法院
    。逾期未補提者，原審法院應定期間先命補正。就其文義以
    觀，僅祇「理由」，而非「具體理由」，自應認係專就全未
    敘述理由一情予以規範，尚不包含雖敘述理由，卻空泛、不
    具體之情形在內，修正理由內且說明：「上訴理由是否具體
    ，係屬第二審法院審查範圍，不在命補正之列」。是第一審
    法院僅須對於完全未敘述理由之上訴書狀，定期命為補正；
    對於載有具體或空泛（不具體）理由之上訴書狀，則無裁定
    命補正之餘地。又對照與該第三百六十一條同時修正之第三
    百六十七條，增定於「上訴書狀未敘述理由」之情形，由第
    二審法院審判長定期間命補正。可知乃相互配套之規範，後
    者係因上訴人應於上訴書狀內，敘述其上訴之理由，為上訴
    合法之必備程式，於聲明上訴而完全未敘述理由之情形下，
    倘第一審法院漏未裁定命補正理由，即將卷、證送交第二審
    法院，仍不能發生移審效力，因其上訴是否合法，尚在未確
    定狀態，故應由第二審法院之審判長基於訴訟程序指揮之職
    權，限期命為補正，俾消滅該不確定狀態；然於上訴書狀已
    記載理由，卻嫌空泛、不具體之情形，則因不符合法律上之
    程式，既明顯又確定，自毋庸贅命補正，而可依上揭第三百
    六十七條前段規定，逕認上訴不合法，判決駁回之（最高法
    院九十七年度台非字第四五四號、九十八年度台抗字第四五
    一號判決可資參照）。準此，本件檢察官之上訴書僅為如上
    之記載，有該上訴書在卷可稽，足見其上訴理由要旨為：因
    告訴人請求上訴，所述事項非顯無理由。其雖已敘述理由，
    顯不符合上揭具體之法定程式要件至明。
四、何況，量刑之輕重，係屬事實審法院得依職權自由裁量之事
    項，苟以被告之責任為基礎，復已斟酌刑法第五十七條各款
    所列情狀而為刑之量定，復未逾越法定刑度，不容任意指為
    違法（最高法院九十六年台上字第七０一八號判決意旨可資
    參照）。本件被告周美玉於原審行準備程序時為認罪之表示
    ，且同意改行簡式審判程序，有原審審判筆錄在卷可稽（原
    審卷第廿五頁），準此，檢察官及被告顯然對原審所列之各
    項證據之證據能力均不爭執。原審判決乃審酌被告未曾受有
    刑之宣告、素行良好、生活狀況、智識程度（國小畢業）、
    告訴人於本件交通事故中有未讓行進中車輛先行之與有過失
    ，且為肇事主要因素、告訴人乙○○因本件車禍所受之傷害
    ，以及被告已支付告訴人機車修理費新台幣九千九百元，惟
    雙方就醫療費及精神慰撫金之數額因未能達成共識，迄未能
    和解，暨被告犯罪後坦承犯行之態度等情，且參以被告就本
    件犯罪事實，於具偵查職務之司法警察尚未發覺前，即主動
    向警員坦承上開犯行，並接受裁判，符合刑法第六十二條前
    段規定，應依自首規定減輕其刑等一切情狀，在法定刑範圍
    內，判處拘役十日，原審已參酌上開各事由而量處前揭之刑
    ，衡情並無不當。檢察官僅據告訴人之請求而提起本件上訴
    ，上訴理由顯未依據卷內既有訴訟資料或提出新事證，具體
    指摘或表明第一審判決有何認事採證不當或違法之事由，或
    明確指出所為證據證明力之判斷如何違背經驗、論理法則，
    徒以上開理由指稱原判決不當，揆諸前開說明，檢察官上訴
    理由，自難謂係具體理由。依首揭說明，前揭上訴顯然違背
    法律上之程式，自應以判決駁回之，並不經言詞辯論。
五、據上論斷，依刑事訴訟法第三百六十七條前段、第三百七十
    二條，判決如主文。
中    華    民    國    98    年    9     月    21    日
                  刑事第六庭    審判長法  官    董武全
                                      法  官    林英志
                                      法  官    沈揚仁
以上正本證明與原本無異。
不得上訴。
                                      書記官    廖文靜
中    華    民    國    98    年    9     月    21    日


司法院資訊處製作；財團法人民間司法改革基金會備份。
